【裁判字號】    97,易,1848
【裁判日期】    980116
【裁判案由】    恐嚇取財
【裁判全文】
臺灣板橋地方法院刑事判決              97年度易字第1848號
公  訴  人  臺灣板橋地方法院檢察署檢察官
被      告  甲○○
            戊○○
            辛○○
上  一  人
指定辯護人  本院公設辯護人庚○○
上列被告等因恐嚇取財案件，經檢察官提起公訴（97年度偵字第
9729號），本院判決如下：
   主  文
甲○○共同意圖為自己不法之所有，以恐嚇使人將本人之物交付
，未遂，處有期徒刑陸月，如易科罰金，以新臺幣壹仟元折算壹
日，扣案三星牌手機壹支沒收。
戊○○共同意圖為自己不法之所有，以恐嚇使人將本人之物交付
，未遂，處有期徒刑伍月，如易科罰金，以新臺幣壹仟元折算壹
日，扣案三星牌手機壹支沒收。
辛○○共同意圖為自己不法之所有，以恐嚇使人將本人之物交付
，未遂，累犯，處有期徒刑陸月，如易科罰金，以新臺幣壹仟元
折算壹日，扣案三星牌手機壹支沒收。
   事  實
一、戊○○前於民國78年間因妨害自由案件，經臺灣臺北地方法
    院判處有期徒刑3 月，緩刑3 年，又於81年間因恐嚇案件，
    經判處有期徒刑10月，於82年12月29日經最高法院駁回上訴
    而確定，並於83年11月21日縮行期滿執行完畢（不構成累犯
    ）。辛○○前於92年間因過失傷害案件，經臺灣基隆地方法
    院於92年11月3 日以92年基交簡字第258 號判處有期徒刑2
    月確定，於92年12月15日易科罰金執行完畢（構成累犯）。
二、甲○○於民國97年3 月5 日下午3 時許，在臺北縣金山鄉磺
    港村磺港橋下磺溪旁，見乙○○以剷土機挖取該處屬於國有
    財產局所有，由救國團金山青年活動中心管理之海水浴場海
    砂（乙○○所涉竊盜犯行，業據臺灣基隆地方法院以97年度
    基簡字第468 號判處有期徒刑2 月），認有機可趁，遂以其
    所有之三星牌行動電話拍攝乙○○盜採海砂之畫面（共3 段
    影片，每段時間均為13秒），隨後於次（6） 日下午2 時許
    ，夥同己○○（另行審結）共同基於意圖為自己不法所有之
    犯意聯絡，由己○○駕駛小客車載同甲○○，在臺北縣萬里
    鄉○○村○○路萬壽山墓園下山處攔下乙○○，並對其恫稱
    盜採海砂之事已遭其等拍照存證，要求乙○○交付新台幣30
    萬至50萬元處理，否則將讓其跑法院等加害財產之事恐嚇乙○○，致其心生畏懼，惟乙○○仍不願交付財物而未遂。甲○○、己○○因不滿乙○○未交付財物，即透過友人戊○○
    尋找曾服務於臺北縣政府警察局金山分局，當時任職於臺北
    縣政府警察局海山分局警備隊隊員之辛○○出面，戊○○、
    辛○○即共同基於與甲○○、己○○意圖為自己不法所有之
    犯意聯絡，於97年3 月7 日12時30分許，駕車同至乙○○位
    於金山鄉○○村○○路231 號住處，甲○○、己○○於車上
    等待，而將前開三星牌行動電話交由戊○○、辛○○持有，
    由其2 人下車前去敲門，待乙○○之女丁○○應門時，由戊○○出示前開以行動電話拍得之乙○○盜採海砂影片，再由
    辛○○恫稱：「這些畫面是我朋友拍到的，這種事是違法的
    ，我住新莊的朋友託我來處理，這種事最好是私下處理，不
    然檢舉到環保局會罰很重」等語恫嚇丁○○，致其心生畏懼
    。辛○○等人於留下聯絡電話後即行離去，丁○○即將上情
    告知躲藏於屋內之乙○○，事後乙○○即於同日下午5 時許
    撥打辛○○之聯絡電話，並拒絕交付財物而未遂。
三、案經乙○○訴由臺北縣政府警察局海山分局報告臺灣板橋地
    方法院檢察署檢察官偵查起訴。
   理  由
壹、證據能力方面：
一、告訴人乙○○與證人丁○○於警詢時之指述，均為被告以外
    之人於審判外之陳述，未經被告對質詰問，復經被告辛○○
    及公設辯護人主張不具有證據能力，依照刑事訴訟法第159
    條第1 項之規定，本院自難認其具證據能力。
二、按被告以外之人於審判外之陳述，雖不符前4 條之規定，而
    經當事人於審判程序同意作為證據，法院審酌該言詞陳述或
    書面陳述作成時之情況，認為適當者，亦得為證據。當事人
    或辯護人於法院調查證據時，知有第159 條第1 項不得為證
    據之情形，而未於言詞辯論終結前聲明異議者，視為有前項
    之同意。刑事訴訟法第159 條之5 定有明文。本案被告甲○○、戊○○及辛○○及其辯護人於本院審理時對於檢察官所
    提各項證據方法之證據能力均表示「沒意見」（被告辛○○
    上述一部分除外），且本案言詞辯論終結前，被告三人及被
    告辛○○之辯護人並未爭執被告以外之人於審判外之言詞及
    書面陳述（被告辛○○上述一部分除外），無證據能力，揆
    諸上開規定，應認被告三人及被告辛○○之辯護人已同意上
    開各該證據方法得作為證據，而本院審酌上開各該證據均非
    非法取得之證據，並無證據力明顯過低之情形，復經本院於
    審判期日就上開證據依法進行調查、辯論，依法自有證據能
    力，合先敘明。
貳、實體方面：
一、訊據被告甲○○、戊○○、辛○○三人均矢口否認有何恐嚇
    取財犯行，被告甲○○辯稱：伊想要賺檢舉獎金，伊有問那
    塊地是否為乙○○所有，伊無恐嚇乙○○之意思云云。而被
    告戊○○、辛○○固不否認於上述時間與其他被告一同前往
    被害人乙○○住處，談論有關環保檢舉一事，惟被告戊○○
    辯稱：伊是好意告訴丁○○之父親盜採砂石會被罰，丁○○
    有請伊去找甲○○來私下和解云云，另被告辛○○則辯稱：
    伊雖有對丁○○說這種事情如果被檢舉的話，環保局會罰很
    重，但伊不認識甲○○與己○○，伊只認識戊○○，是戊○○告訴伊想賺環保的檢舉獎金，但伊沒有恐嚇的意思，也沒
    有不法所有意圖云云。經查：
（一）被告甲○○於警詢時自承：「因97年3 月5 日15時50分許
      ，我拍攝到乙○○在臺北縣金山鄉磺港村磺港橋下盜採海
      砂的畫面，因為這是違法行為，所以我先找我的朋友己○○，商討如何檢舉才有錢賺，... （據丁○○提供之電話
      錄音譯文內容，乙○○曾對辛○○表示『一車的砂要向我
      拿20萬元，我拿不出來... 不然就讓你送法院好了』內容
      所提及之20萬元，是否為你本人請辛○○代為轉達的條件
      嗎？）當初我是以開玩笑的口吻跟辛○○做如此表示...
      」等語（見97年度偵字第9729號偵查卷第6 、7 頁），嗣
      於檢察官偵查時陳稱：伊於97年3 月5 日拍攝到乙○○盜
      採砂石，隔日（6 日）伊與己○○到萬壽山墓園找他要問
      是誰指使他盜採砂石，並透過戊○○找來辛○○，4 人一
      同於同年月7 日前往告訴人住處，伊因為會怕所以待在車
      上，由辛○○及戊○○下車去等語（見同上偵查卷第65至
      68頁） 。
（二）又證人即同案被告己○○於警詢時陳稱：「... （據丁○○提供之電話錄音譯文內容，乙○○曾對辛○○表示『一
      車的砂要向我拿20萬元，我拿不出來... 不然就讓你送法
      院好了』內容所提及之20萬元，是否為你本人請辛○○代
      為轉達的條件嗎？）當時是7 日那天辛○○和乙○○的女
      兒丁○○談完回來後，辛○○說乙○○他們願意和解，看
      我們想要多少和解金，我和甲○○覺得大概20、30萬就可
      以和解，便不會去檢舉乙○○了，即再透過辛○○去向乙○○表達我們的意思」等語（見同上偵查卷第11頁）。另
      被告戊○○於警詢時陳稱：「因為甲○○要舉發乙○○的
      違法事實，先前有告知乙○○要提出檢舉，沒想到乙○○
      回應家中有2 名女兒在金山分局服務不怕檢舉，所以甲○○拜託我有無認識警界的朋友，再至乙○○家中瞭解詳情
      ，接受甲○○的請求後，我即以電話通知辛○○於97年3
      月7 日12時30分與甲○○、己○○共4 人至乙○○家中洽
      談，甲○○、己○○共乘一車在車上沒有下車在附近等候
      ，我與辛○○共乘一車出面處理此事，當時是由郭民女兒
      跟我們洽談，都是由辛○○跟對方討論，我只是在旁放映
      郭民盜採海砂的畫面給郭民女兒看。」等語（見同上偵查
      卷第14、15頁）。
（三）第查，被告辛○○於警詢時陳稱：「（據丁○○提供之電
      話錄音譯文內容，乙○○曾對辛○○表示『一車的砂要向
      我拿20萬元，我拿不出來... 不然就讓你送法院好了』，
      你本人回答『法院最後一定罰錢... 這也是人家檢舉的』
      ，請問你做何解釋？）『一車的砂要向我拿20萬元』是甲○○要我轉達的金額... 」等語（見同上偵查卷第23頁）
      ，於本院行準備程序時亦自承：「我是有對丁○○說『這
      些畫面是我朋友拍到，這種事是違法，是我住新莊朋友託
      我來處理，不然檢舉到環保局會罰很重』等語」，「乙○○後來有打電話給我，問我事情到底是怎樣，乙○○說對
      方要跟他們要3 、50萬元，這件事我有跟被告甲○○、被
      告己○○聊過，但他們說是乙○○主動要給他們3 、5 萬
      元，我只有轉達被告甲○○、己○○的意思給乙○○，因
      為他們說要賺環保獎金，愈多愈好，說至少要1 、20萬元
      ，我後來跟乙○○說，乙○○以為是要3 、50萬元，我就
      跟他說不是3 、50萬元，是1 、20萬元或15萬元都可以。
      」等語（見本院卷97年7 月23日、97年10月2 日準備程序
      筆錄）。互核被告三人及同案被告己○○之供詞，並對照
      下述證人乙○○、丁○○、丙○○等人之證述，足徵被告
      三人確有以拍得告訴人乙○○違法盜採海砂之情事，恐嚇
      要挾如不給錢，將向警方檢舉等語，恫嚇乙○○給付款項
      之情事。
（四）另證人即告訴人乙○○於本院97年11月6 日審理時結證稱
      ：「（問：共有幾個人去檢舉你？）只有一個姓陳的跟我
      說過話，他說我去橋下偷挖沙子被我老大拍到，叫我拿3
      、50萬來處理，我說我是工人，哪來3 、50萬元，所以我
      才去分局作筆錄，後來才知道原來是我們村內的甲○○叫
      人去拍攝的... （問：你說他第一次攔你路時，他跟你說
      什麼？）他說我去挖海砂，我兄弟在跑路，叫我拿一些錢
      出來，我說我沒有錢，我要去載孫子下課，就不理他，他
      叫我5 點前要電話跟他聯絡，之後我有打電話給他，他說
      他兄弟在跑路，叫我拿3 、50萬出來，我說我是工人，沒
      有錢，他就把電話掛掉。」，「（問：你有無將此事與其
      他人說？）沒有，是等到過3 天辛○○要來跟我拿錢，車
      子開過前約早上10點，有先打一通電話過來，我接電話，
      但沒有跟他說什麼，電話中他沒有說他是誰，我也不清楚
      他是誰，但是他是他們同夥中之1 人，第2 通我沒有接，
      第3 通我叫我女兒丁○○接，我怕他們是黑道，我就躲起
      來，我在樓上聽到我女兒說是辛○○，丁○○剛接起電話
      ，他們車子就已經到我家門前，我不知道車內有幾人，我
      當時人已經躲在樓上，不敢和他們見面，我怕他們不知道
      幾個人要來修理我。」，「（問：你們（與張永正）在電
      話裡講什麼）他叫我拿10萬出來和對方和解，我說你以前
      跟我女兒是同事，為何還要我拿10萬元來跟他們和解。」
      等語（見本院97年11月6 日審判筆錄第5 、6 、8 頁）。
（六）而證人即告訴人女兒丁○○於審理時到庭結證稱：伊接起
      辛○○於97年3 月7 日打來的電話要找伊父親講有關盜採
      海砂的事，有給伊看錄影內容，伊當時嚇呆了，非常害怕
      ，伊問辛○○該如何處理，辛○○當下表示要回去問問看
      ，同日下午1 時打電話告訴伊對方要20幾萬，但因為伊無
      法負擔20幾萬，所以建議父親去自首，並在同日下午1 點
      多，要父親打電話給辛○○做蒐證等語（見本院97年11月
      6 日審判筆錄第11至15頁），並於偵查中亦陳稱上情無訛
      （見同上偵卷第49至51頁）。及證人丙○○於本院審理時
      亦結證稱：伊當天（7 日）中午回到家中遇見辛○○，辛○○向伊表示因為伊父親被拍到盜採砂石，他是受到朋友
      之託來講這件事，辛○○的朋友就給我看手機的畫面，他
      們講說多少要付一點錢，一開始是3 、50萬後來降價，伊
      後來覺得這會是無底洞，所以勸父親去投案等語（見本院
      97年11月6 日審判筆錄第18至19）。查告訴人所指與證人
      丁○○、丙○○所證述之情節相符，且告訴人與被告三人
      夙無仇隙，對被告等人應無惡意，衡情尚無構詞誣攀之理
      ，其指訴之內容應堪認為真實。
（七）另參酌被告辛○○與乙○○手機通話錄音譯文，被告辛○○講話內容為：「也算是衰剛好被拍到，說到很多事情，
      說到你違法的事情，當然人家討論檢舉有什麼利益？有什
      麼利益可以賺？這人是新莊的人，以前我在金山分局服務
      ，所以才透過朋友來找我... 」、「法院到最後一定罰錢
      ，阿伯啊不管怎樣我還是會跟他們講，我們這說正經的，
      這也是人家檢舉的」、「我們現在私下講，啊你盜採海砂
      啦，我們是說看能不能圓滿處理」「我們說正經的拉，我
      以前都有跟姐阿說過，阿你現在跟我討論這個，說什麼40
      、50萬都是XX說的，既然今天我來替你們處理，你說要怎
      樣怎樣，那就好了。第一我今天特地從新莊跑到金山來找
      你，也是因為他們透過朋友來找我，第二我也是聽說你兒
      或是妳女兒在金山分局服務，因為我也是在金山分局服務
      ，我兩個姐仔（台語）也是都熟，所以說這件事情如果能
      夠圓滿處理就圓滿處理，阿什麼什麼30、50，那都是他們
      在講的，我有這樣說嗎？」、「我們說正經的，你有你的
      立場，他們也是，都很硬，要不然阿伯你若是說10萬，我
      就負責跟他們說，我的電話你都知道，我大哥之前也是金
      山二組組長，你10萬元我沒辦法保證這件事情到此為止」
      、「阿伯，說正經的啦，別讓我難做，要不然這樣，10萬
      ？你說怎樣？」「阿伯，我現在慢慢開車往你那裡去，你
      盡量準備啦，看是6 萬就6 萬，還是5 萬就5 萬啦，都沒
      關係，剩下的我來替你說，你盡量準備。」等語觀之（見
      同上偵查卷34至37頁），足認被告辛○○對於被告甲○○
      因拍得告訴人乙○○盜採海砂畫面，不循法律途徑舉發告
      訴人之犯罪事實，卻頻頻自行與同案被告己○○及透過伊
      及戊○○找告訴人要私下以金錢和解，渠等欲藉此機會非
      法謀財，顯有不法所有之意圖，而共謀對告訴人施以恐嚇
      ，且告訴人係因畏懼被舉發盜採海砂之犯罪行為曝光，始
      與渠等磋商交付金錢等情，均知之甚詳，是被告辛○○與
      被告甲○○、己○○、戊○○間確有共謀為恐嚇取財之行
      為，應堪認定。
（八）此外，並有被告甲○○所有三星牌手機1 支扣案可資佐證
      ，及卷附通聯調閱查詢單1 份、行動電話翻拍照片4 紙等
      附卷可稽（見偵查卷38至39、85至223 頁）。綜上各情參
      互以析，被告三人上開所辯，應為事後卸責之詞，無足採
      信。從而，被告3 人之犯行，均堪認定，應依法論科。
二、按恐嚇之性質，不以違法為必要，雖屬合法之事，若以恐嚇
    要挾，仍構成恐嚇取財罪（最高法院76年度台上字第7178號
    刑事裁判可資參照）。本件被告三人以如不給錢，將向警方
    檢舉等語，恫嚇乙○○付款而未得逞，核被告甲○○、戊○○及辛○○三人所為係犯刑法第346 條第3 項、第1 項恐嚇
    取財未遂罪。蒞庭檢察官雖認被告辛○○所為係涉犯貪污治
    罪條例第4 條第1 項第2 款之藉勢勒索財物罪嫌，惟被告辛○○堅決否認有利用權勢向告訴人勒索財物等情，查證人丙○○於本院審理時證述：「（審判長問：當時你和你父親、
    妹妹丙○○處理此事的過程中有無受到辛○○具有警員身分
    的影響？）沒有，因為我們根本不怕警察身分，反而是辛○○提到他們和新莊那裡的黑道有關係，我們比較怕黑道。」
    、「（審判長問：上述處理此事的過程中，辛○○有無以警
    察身分來對你們施壓？）他沒有，他只是一開始有亮識別證
    我們就開門」等語（見本院97年11月6 日審理筆錄第17頁）
    ，證人丙○○於本院審理時證述：「（辯護人問：從辛○○
    到你們家到他們之間用電話聯絡過程中，辛○○有無利用警
    察身分對你們施壓？）他在電話裡說大家都是同事，也跟我
    爸談話中說跟你女兒是同事，他哥黃永清也當過我們的組長
    ，給他一點方便，也就是討論空間，我爸就跟他說，你不要
    牽連到我兩個女兒身上，這是我跟你的事情。」等語（見本
    院97年11月6 日審理筆錄第20頁），足認被告辛○○並未藉
    著自己警員的身分權勢而勒索財物，公訴人認被告辛○○所
    為涉犯藉勢勒索罪，即有誤會，惟公訴人所述乃同一社會基
    礎事實，本院自得依法變更法條。另被告3 人間，就上開犯
    行，有犯意聯絡及行為分擔，應論以共同正犯。又被告甲○○係基於單一犯意，於時、地密切之情形下先後為上揭恐嚇
    取財之舉動，且持續侵害同一法益，為接續犯，僅成立單純
    一罪。而被告3 人雖已著手於恐嚇取財行為之實施，惟並未
    取得財物，經衡酌彼等犯罪情狀尚與既遂犯有間，為未遂犯
    ，爰依刑法第25條第2 項規定減輕其刑。末查，被告辛○○
    曾因過失傷害案件，經臺灣基隆地方法院以92年基交簡字第
    258 號判處有期徒刑3 月，於92年1 2 月15日易科罰金執行
    完畢，有臺灣高等法院被告全國前案紀錄表1 紙在卷可憑，
    其於5 年內故意再犯有期徒刑以上之罪，為累犯，應依刑事
    第47條第1 項規定加重其刑，並依法先加後減之。爰審酌被
    告甲○○、戊○○及辛○○3 人之素行情形，有臺灣高等法
    院被告前案紀錄表3 份足憑，智識程度（甲○○為國中畢業
    、戊○○為高中畢業、辛○○為大專畢業），渠等之犯罪動
    機、目的、手段、參與涉入之程度、所生危害尚非重大，惟
    被告3 人犯後均否認犯行態度不佳，未見悔意等一切情狀，
    分別量處如主文所示之刑，並諭知易科罰金之折算標準，以
    示懲儆。又扣案之三星牌手機1 支，為共犯甲○○所有，供
    本案犯罪所用之物，應依法宣告沒收。
據上論斷，應依刑事訴訟法第299 條第1 項前段、第300 條，刑
法第28條、第346 條第3 項、第1 項、第25條第2 項、第47條第
1 項、第41條第1 項前段、第38條第1 項第2 款，刑法施行法第
1條 之1 ，判決如主文。
本案經檢察官陳姿雯到庭執行職務
中    華    民    國    98    年    1     月    16    日
                  刑事第二庭    審判長法  官  王屏夏
                                      法  官  王偉光
                                      法  官  吳幸娥
以上正本證明與原本無異
如不服本判決應於送達後10日內向本院提出上訴狀
                                      書記官  陳靜怡
中    華    民    國    98    年    1     月    16    日
附錄本案論罪科刑法條全文：
中華民國刑法第346條
（單純恐嚇罪）
意圖為自己或第三人不法之所有，以恐嚇使人將本人或第三人之
物交付者，處6 月以上5 年以下有期徒刑，得併科1 千元以下罰
金。
以前項方法得財產上不法之利益，或使第三人得之者，亦同。
前二項之未遂犯罰之。


司法院資訊處製作；財團法人民間司法改革基金會備份。
